【裁判字號】    97,訴,1452
【裁判日期】    971021
【裁判案由】    毒品危害防制條例
【裁判全文】
臺灣基隆地方法院刑事判決              97年度訴字第1452號
公  訴  人  臺灣基隆地方法院檢察署檢察官
被      告  甲○○
                    （現另案於臺灣基隆監獄執行中）
上列被告因違反毒品危害防制條例案件，經檢察官提起公訴（97
年度毒偵字第2042號），被告就被訴事實為有罪之陳述，本院合
議庭裁定由受命法官獨任進行審判，經改依簡式審判程序審理後
判決如下：
    主  文
甲○○施用第一級毒品，累犯，處有期徒刑柒月；又施用第二級
毒品，累犯，處有期徒刑月。應執行有期徒刑玖月。
    事  實
一、甲○○前因施用毒品案件，先後2 次經本院裁定送觀察勒戒
    後，均認無繼續施用毒品之傾向，分別於民國88年4 月29日
    、89年6 月28日執行完畢釋放出所，並由臺灣基隆地方法院
    檢察署檢察官各以88年度偵字第928 號、89年度毒偵緝字第
    242 號為不起訴處分確定。再因施用第二級毒品案件，經本
    院裁定送強制戒治（92年1 月31日執行期滿），並於90年7
    月10日以90年度基簡字第352 號判決，判處有期徒刑6 月確
    定，於92年7 月31日執行完畢。再因於93年5 月間施用第一
    、二級毒品案件，經本院於94年6 月30日以94年度訴緝字第
    13號判決判處有期徒刑8 月、6 月，應執行有期徒刑1 年，
    其不服提起上訴後，經臺灣高等法院於94年9 月30日駁回其
    上訴確定（下稱甲案）。又因自94年5 月間某日起至95年1
    月間某日止施用第一級毒品案件及自94年7 月間某日起至95
    年1 月間某日止施用第二級毒品案件，經本院於95年2 月22
    日以94年度訴字第899 號判處有期徒刑9 月、6 月，應執行
    有期徒刑1 年2 月確定（下稱乙案）。再因詐欺案件，經本
    院於95年5 月4 日以94年度訴字第797 號判決，判處有期徒
    刑7 月確定（下稱丙案）。其因乙、丙案件所處之刑，嗣經
    本院於96年7 月19日以96年度聲減字第420 號裁定，各減為
    有期徒刑4 月又15日、3 月、3 月又15日，應執行有期徒刑
    10月15日。其入監接續執行上開因甲案件所處有期徒刑1 年
    及乙、丙案件經減刑後應執行之有期徒刑10月15日，於96年
    9月28日假釋出監。詎甲○○於假釋期間內，再因於96年11
    月20日、25日施用第一級及於96年11月第20日施用第二級毒
    品案件，經本院於97年4月10日以97年度訴字第318號判決，
    判處有期徒刑9月、9月、6月，應執行有期徒刑1年4 月確定
    ；因於97年3月4日施用第二級毒品案件，經本院於97年6月2
    6日以97年度易字第377號判決，判處有期徒刑5月確定（現
    執行中）。又因於97年4月10日施用第一、二級毒品案件，
    經本院於97年9月9日以97年度訴字第1211號判決，判處有期
    徒刑7月、3月，應執行有期徒刑8月（尚未確定）。
二、詎甲○○猶未戒斷毒癮，復基於施用第一級毒品海洛因之犯
    意，於97年7 月4 日晚間7 、8 時許，在基隆市○○區○○
    街333 巷28號2 樓住處，以將第一級毒品海洛因摻水注入注
    射針筒，再施打入身體之方式，施用第一級毒品海洛因1 次
    。並於施用第一級毒品海洛因後，旋基於施用第二級毒品安
    非他命之犯意，同在上址住處，以將第二級毒品安非他命置
    於鋁箔紙上燒烤，再吸食所產生煙霧之方式，接續施用第二
    級毒品安非他命1 次。嗣其於同年月5 日凌晨1 時許，在基
    隆市○○路7 巷口處，因警見其行跡可疑而上前盤查，發現
    其係施用毒品列管人口，經警得其同意採尿送驗結果，其尿
    液係呈嗎啡、可待因、安非他命及甲基安非他命之陽性反應
    ，始悉上情。
三、案經基隆市警察局第二分局報告臺灣基隆地方法院檢察署檢
    察官偵查後起訴。
    理  由
壹、程序事項：
    本件被告甲○○所犯者非為死刑、無期徒刑、最輕本刑為3
    年以上有期徒刑之罪或高等法院管轄第一審案件，其於準備
    程序進行中，先就被訴事實為有罪之陳述，經告知其簡式審
    判程序之旨，並聽取公訴人、被告之意見後，本院業已依刑
    事訴訟法第273 條之1 第1 項之規定，裁定由受命法官獨任
    以簡式審判程序進行本案之審理。
貳、實體事項：
一、事實認定：
    上開事實，業據被告於檢察官偵訊及本院審理時坦承在卷，
    且其為警查獲時所採集之尿液送驗結果，呈嗎啡、可待因、
    安非他命及甲基安非他命之陽性反應，有台灣檢驗科技股份
    有限公司濫用藥物檢驗報告1 紙附卷可稽，足徵被告之自白
    與事實相符，可以採信。本案事證明確，被告施用第一級、
    第二級毒品之犯行洵堪認定，應依法論科。
二、論罪科刑：
  (一)按毒品危害防制條例係於92年7 月9 日修正公布，自93年1
    月9 日起施行，其中第20條、第23條將施用毒品之刑事處遇
    程序，區分為「初犯」、「五年內再犯」、「五年後再犯」
    。依其立法理由之說明：「初犯」，經觀察、勒戒或強制戒
    治後，應為不起訴處分或不付審理之裁定；經觀察、勒戒或
    強制戒治執行完畢釋放後，「五年內再犯者」，因其再犯率
    甚高，原實施之觀察、勒戒及強制戒治既已無法收其實效，
    爰依法追訴或裁定交付審理。至於經觀察、勒戒或強制戒治
    執行完畢釋放後，「五年後再犯者」，前所實施之觀察、勒
    戒或強制戒治已足以遮斷其施用毒品之毒癮，為其自新及協
    助其斷除毒癮，仍適用「初犯」規定，先經觀察、勒戒或強
    制戒治之程序。從而依修正後之規定，僅限於「初犯」及「
    五年後再犯」二種情形，始應先經觀察、勒戒或強制戒治程
    序。倘被告於5 年內已再犯，經依法追訴處罰，縱其第三次
    （或第三次以上）再度施用毒品之時間，在初犯經觀察、勒
    戒或強制戒治執行完畢釋放五年以後，已不合於「五年後再
    犯」之規定，且因已於「五年內再犯」，顯見其再犯率甚高
    ，原實施觀察、勒戒或強制戒治，已無法收其實效，即應依
    該條例第10條處罰（最高法院95年度台非字第59號、第65號
    判決意旨及最高法院95年第7 次刑事庭會議決議意旨參照）
    。被告有如事實欄所載，於92年1 月31日強制戒治期滿後之
    5 年內，復因施用毒品案件，經法院判決確定之情形，有臺
    灣高等法院被告前案紀錄表在卷可稽。被告既曾於「五年內
    再犯」，且經法院判處罪刑確定，竟又再次於事實欄所示之
    時間，先後施用第一級毒品海洛因及第二級毒品安非他命，
    揆諸前揭說明，即非屬毒品危害防制條例第20條第3 項所定
    「五年後再犯」之情形，故檢察官依法逕行起訴本案，於法
    要無不合，合先敘明。
  (二)查海洛因、安非他命分係毒品危害防制條例第2 條第2 項第
    1 款、第2 款所定之第一級、第二級毒品，被告非法施用第
    一級毒品海洛因及第二級毒品安非他命之行為，係犯毒品危
    害防制條例第10條第1 項、第2 項之施用第一級、第二級毒
    品罪。被告因施用而持有第一級毒品海洛因及第二級毒品安
    非他命之低度行為，應為施用第一級、第二級毒品之高度行
    為所吸收，均不另論罪。被告上開所犯施用第一級、第二級
    毒品罪，犯意各別，行為不同，應予分論併罰。又其前曾受
    如事實欄所示之有期徒刑執行完畢，有臺灣高等法院被告前
    案紀錄表在卷可按，其於有期徒刑執行完畢後，5 年以內故
    意再犯本件有期徒刑以上之罪，為累犯，其所犯上開2 罪，
    均應依法加重其刑。爰審酌被告犯罪之動機、曾有施用毒品
    之前科仍不知戒除，惟犯罪後坦承犯行，且所犯之施用毒品
    犯行乃戕害自己身心健康，並未危及他人等一切情狀，分別
    量處如主文所示之刑，並定其應執行之刑。
據上論斷，應依刑事訴訟法第273條之1第1項、第299條第1 項前
段，毒品危害防制條例第10條第1 項、第2 項、第23條第2 項，
刑法第11條前段、第47條第1 項、第51條第5 款，判決如主文。
本案經檢察官舒瑞金到庭執行職務。
中    華    民    國    97    年    10    月    21    日
                  刑事第一庭法  官     劉桂金
以上正本證明與原本無異。
如不服本判決應於收受本判決後10日內向本院提出上訴書狀，其
未敘述上訴理由者，並得於提起上訴後10日內向本院補提理由書
狀（均須按他造當事人之人數附繕本）「切勿逕送上級法院」。
中    華    民    國    97    年    10    月    21    日
                            書記官     鄧順生
附錄論罪法條：
毒品危害防制條例第10條
施用第一級毒品者，處 6 月以上 5 年以下有期徒刑。
施用第二級毒品者，處 3 年以下有期徒刑。


司法院資訊處製作；財團法人民間司法改革基金會備份。
